臺灣彰化地方法院刑事判決　　　　　　　96年度訴字第1402號
公　訴　人　臺灣彰化地方法院檢察署檢察官
被　　　告　甲○○
上列被告因違反毒品危害防制條例案件，經檢察官提起公訴（96
年度毒偵字第2757號、第2758號、第2817號、第2851號、第3059
號、第3368號），本院逕以簡式審判程序判決如下：
    主  文
甲○○所犯如附表所示之罪，應處如附表所示之刑。應執行有期
徒刑壹年捌月，扣案之海洛因壹包（淨重零點零公克），沒收
銷燬之。
    犯罪事實及理由
一、犯罪事實部分：
    甲○○前曾於民國93年間，因施用毒品案件，經本院以93年
    度毒聲字第679 號裁定，送觀察勒戒後，認有繼續施用毒品
    之傾向，再經本院以93年度毒聲字第1074號裁定，令入戒治
    處所施以強制戒治，且於94年8 月8 日執行完畢釋放。其另
    於95年間，因施用第一級毒品案件，經本院另案以95年度訴
    字第2114號，判處有期徒刑8 月，上訴後，經臺灣高等法院
    臺中分院以96年度上訴字第1150號駁回上訴確定（此部分尚
    未執行，不構成累犯）。詎其仍不知悔改，於強制戒治期滿
    釋放後5 年內，復分別基於施用第一級毒品海洛因之各別犯
    意，於附表所示之時間、地點，均以將海洛因摻水置入其所
    有針筒內注射方式（針筒均已丟棄），各施用第一級毒品海
    洛因1 次，共6次。嗣因附表所示之查獲經過始查知上情。
二、被告甲○○於本院準備程序中，就上揭犯罪事實均為有罪之
    陳述，且所犯係死刑、無期徒刑、最輕本刑為3 年以上有期
    徒刑以外之罪，經本院合議庭依刑事訴訟法第273 條之1 第1
    項之規定，裁定由受命法官1 人獨任進行簡式審判程序。
三、本案證據：
    (一)彰化縣警察局鹿港分局96年2 月2 日委託檢驗尿液代號與
      真實姓名對照表1 紙（見鹿警分偵字第0960004351號警卷
      第5頁）。
    (二)詮昕科技股份有限公司96年2 月16日濫用藥物尿液檢驗報
      告1紙（同上警卷第4頁）。
    (三)彰化縣警察局員林分局偵查隊96年3 月3 日檢驗尿液代號
      與真實姓名對照表1 紙（見96年度毒偵字第1574號卷第8
      頁）。
    (四)詮昕科技股份有限公司96年3 月14日濫用藥物尿液檢驗報
      告1紙（見同上毒偵卷第7頁）。
    (五)彰化縣警察局北斗分局真實姓名認證單1 紙（見96年度毒
      偵字第2077號卷）。
    (六)詮昕科技股份有限公司96年4 月4 日濫用藥物尿液檢驗報
      告1 紙（見同上毒偵卷第9頁）。
    (七)彰化縣警察局員林分局96年5 月20日委託檢驗尿液代號與
      真實姓名對照認證單1 紙（見96年度毒偵字第2817號卷第
      5頁）。
    (八)詮昕科技股份有限公司96年5 月30日濫用藥物尿液檢驗報
      告1紙（見同上毒偵卷第6頁）。
    (九)彰化縣警察局員林分局96年6 月13日委託檢驗尿液代號與
      真實姓名對照認證單1 紙（見96年度毒偵字第3368號卷第
      6頁）。
    (十)詮昕科技股份有限公司96年6 月29日濫用藥物尿液檢驗報
      告1紙（見同上毒偵卷第5頁）。
    (十一)彰化縣警察局員林分局96年6 月23日委託檢驗尿液代號與
      真實姓名對照認證單1 紙（見96年度毒偵字第3059號卷第
      12頁，及本院卷）。
    (十二)詮昕科技股份有限公司96年7 月5 日濫用藥物尿液檢驗報
      告1 紙（見同上毒偵卷第36頁）。
    (十三)法務部調查局96年8 月3 日調科壹字第09623059540 號鑑
      定書1紙（見本院卷）。
    (十四)海洛因1包（淨重0.03公克）。
    (十五)被告於本院之自白。
    (十六)臺灣高等法院被告前案紀錄表。
四、按我國刑法第56條有關連續犯之規定，業於94年2 月2 日修
    正公布刪除，並自95年7 月1 日起生效施行，而依新法對於
    具有反覆實施犯罪模式之對應處置，除合於「接續犯」或「
    包括一罪」之情形外，則僅能依「數罪併罰」之規定個別處
    斷。又依最高法院86年度臺上字第3295號判例意旨，數行為
    於同時同地或密切接近之時地實施，侵害同一之法益，各行
    為之獨立性極為薄弱，依一般社會健全觀念，在時間差距上
    ，難以強行分開，在刑法評價上，以視為數個舉動之接續施
    行，合為包括之一行為予以評價，較為合理，方屬接續犯之
    範疇，足見「接續犯」之成立，係以時、空密接性為前提要
    件，即透過對於同一法益之同種類侵害行為繼續不間斷之實
    行，業已稀釋個別行為之獨立性，致使刑法評價時將之視為
    單一、整體之犯罪行為，以符合社會一般人對於行為概念之
    認知，並與行為人之犯罪目的相互結合；至於學理上「包括
    一罪」概念中，與施用毒品之犯罪型態較有關聯者，應屬「
    集合犯」之態樣，此即依一般社會通念，特定犯罪行為具有
    反覆實施之特性，立法者於制定刑罰法律之初，亦已認知該
    種行為類型之反覆性，而有意藉由法條中客觀構成要件之行
    為要素，涵括上開具有反覆實施特性之數個犯罪行為，仍僅
    接受一次刑法之評價為已足。然施用毒品之犯罪類型，或為
    零星偶一之施用，或為長期不間斷的反覆施用，均有其可能
    性，是自難認立法者於制定刑罰法律之初始，即已認知施用
    毒品行為必屬具反覆性之犯罪，且有意藉由法條中客觀構成
    要件之行為要素，涵括上開具有反覆實施特性之數個犯罪行
    為。況實務上最高法院歷來僅將專以觸犯該等法條之罪，為
    其日常生活之職業者之常業犯，認為其性質上屬多數行為之
    集合犯，在法律上將之擬制為一罪（即學理上稱之實質上一
    罪，最高法院92年度臺上字5115號判決、92年度臺上字第49
    59號判決、93年度臺上字第3609號判決、94年度臺上字第
    4567號判決意旨參照）。而本次刑法修正既依據「刑罰公平
    原則」之考量，刪除有關「連續犯」之規定，並將含有連續
    犯性質之「常業犯」一併全數刪除（參見刑法修正草案總說
    明），因此，多次施用毒品犯罪之行為，則應回歸一般刑法
    上行為單、複數之認定，而予論罪科刑，較稱妥適。另於修
    正刪除「連續犯」前，如係屬連續犯之裁判上一罪，尚得依
    修正刪除前刑法第56條規定「加重其刑至二分之一」，然若
    將刪除「連續犯」之法律適用一概逃至「接續犯」，則依舊
    法連續犯之施用毒品尚得加重其刑至二分之一，如修法後僅
    改論以「接續犯」反不得依法加重其刑，此不僅論罪科刑失
    當，更明顯與本次修法之意旨及精神相違。是依上開被告於
    本院審理時之供述，其上開施用海洛因6 次之犯行，期間已
    有相當之間隔，其施用海洛因6 次尚難認已成癮，應係偶然
    為之，要難論以屬「接續犯」或「集合犯」之一罪關係，公
    訴人起訴書認被告前揭6 次施用海洛因之犯行係屬集合犯之
    包括一罪，容有未洽（最高法院96年度臺上字第1195號刑事
    判決意旨參見），應予敘明。
五、又按犯罪在中華民國96年4 月24日以前者，除本條例另有規
    定外，依下列規定減刑：一死刑減為無期徒刑。二無期徒刑
    減為有期徒刑20年。三有期徒刑、拘役或罰金，減其刑期或
    金額2 分之1 ，中華民國96年罪犯減刑條例第2 條第1 項定
    有明文。查本件被告所為如附表編號1 至3 之犯罪時間均係
    在96年4 月24日以前，皆合於中華民國96年罪犯減刑條例第
    2 條第1 項第3 款減刑條件，均應減其宣告刑2 分之1 如主
    文所示，並與附表編號4 至6 所示不應減刑案件所宣告之刑
    ，定其應執行之刑。
六、應依刑事訴訟法第273條之1第1項、第 299條第1項前段、第
    310條之2、第454條第1項，毒品危害防制條例第 10條第1項
    、第18條第1 項前段，刑法第11條、第62條前段、第51條第
    5 款，中華民國96年罪犯減刑條例第2 條第1 項第3 款、第
    7條，判決如主文。
七、如不服本判決，應於判決送達後10日內，向本院提出上訴狀
    （須附繕本），上訴於臺灣高等法院臺中分院。
本案經檢察官張尹敏到庭執行職務。
中　　華　　民　　國　　96　　年　　10　　月　　12　　日
                  刑事第五庭    法  官  簡婉倫
以上正本證明與原本無異。
如不服本判決，應於判決送達後10日內，向本院提出上訴書狀，
上訴書狀應「敘述具體上訴理由」，並按他造當事人之人數附繕
本。「切勿逕送上級法院」。
中　　華　　民　　國　　96　　年　　10　　月　　12　　日
                                書記官
附錄本案論罪科刑法條
毒品危害防制條例第10條第1項
施用第一級毒品者，處 6 月以上 5 年以下有期徒刑。
附表
┌─┬────┬───────┬───────────────┬───────────┐
│編│時   間 │地          點│     查    獲    經    過     │   應 處 之 罪 刑 及  │
│號│        │              │                              │   需 減 刑 之 刑 度  │
├─┼────┼───────┼───────────────┼───────────┤
│1 │96年1 月│彰化縣大村鄉福│嗣於96年2 月2 日晚上10時，經警│甲○○施用第一級毒品，│
│  │31日晚上│興村山腳路75之│在彰化縣大村鄉○○村○○路85號│處有期徒刑陸月，應減刑│
│  │7時許   │18號2樓       │前，查緝另案毒品案件時，經查賴│為有期徒刑月。      │
│  │        │              │順興亦為毒品治安顧慮人口，且於│                      │
│  │        │              │其手臂上發現針孔注射痕跡，懷疑│                      │
│  │        │              │其有施用毒品嫌疑，經其同意由警│                      │
│  │        │              │對其採尿送驗後，呈嗎啡陽性反應│                      │
├─┼────┼───────┼───────────────┼───────────┤
│2 │96年2 月│彰化縣大村鄉中│嗣於96年3 月3 日晚上7 時10分，│甲○○施用第一級毒品，│
│  │28日晚上│山路旁        │因另案遭通緝為警緝獲，員警於其│處有期徒刑陸月，應減刑│
│  │8時許   │              │手臂上發現針孔注射痕跡，懷疑其│為有期徒刑月。      │
│  │        │              │有施用毒品嫌疑，經其同意由警對│                      │
│  │        │              │其採尿送驗後，呈嗎啡陽性反應  │                      │
├─┼────┼───────┼───────────────┼───────────┤
│3 │96年3 月│彰化縣大村鄉中│嗣於96年3 月25日凌晨0 時30分，│甲○○施用第一級毒品，│
│  │23日晚上│山路旁        │在彰化縣溪州鄉○○村○○路○ 段│處有期徒刑肆月，應減刑│
│  │6時許   │              │47巷底遭警盤查，其於左列施用海│為有期徒刑貳月。      │
│  │        │              │洛因犯罪未為有偵查權限之機關發│                      │
│  │        │              │覺前，主動向員警自首前開犯行，│                      │
│  │        │              │而接受裁判，且自願經警採尿送驗│                      │
│  │        │              │後，呈嗎啡陽性反應            │                      │
├─┼────┼───────┼───────────────┼───────────┤
│4 │96年5 月│彰化縣大村鄉大│嗣於96年5 月20日晚上6 時40分許│甲○○施用第一級毒品，│
│  │19日傍晚│橋村福德宮土地│，在彰化縣大村鄉○○村○○街95│處有期徒刑肆月。      │
│  │6時許   │公廟公廁內    │巷5 號後方道路遭警盤查，其於左│                      │
│  │        │              │列施用海洛因犯罪未為有偵查權限│                      │
│  │        │              │之機關發覺前，主動向員警自首前│                      │
│  │        │              │開犯行，而接受裁判，且自願經警│                      │
│  │        │              │採尿送驗後，呈嗎啡陽性反應    │                      │
├─┼────┼───────┼───────────────┼───────────┤
│5 │96年6 月│彰化縣大村鄉福│嗣於96年6 月13日晚上9 時50分許│甲○○施用第一級毒品，│
│  │12日中午│興村山腳路75之│，在其位於彰化縣大村鄉○○路75│處有期徒刑肆月。      │
│  │12時許  │18號2樓       │之18號住處前遭警盤查，其於左列│                      │
│  │        │              │施用海洛因犯罪未為有偵查權限之│                      │
│  │        │              │機關發覺前，主動向員警自首前開│                      │
│  │        │              │犯行，而接受裁判，且自願經警採│                      │
│  │        │              │尿送驗後，呈嗎啡陽性反應      │                      │
├─┼────┼───────┼───────────────┼───────────┤
│6 │96年6 月│彰化縣大村鄉福│嗣於96年6 月23日下午4 時45分許│甲○○施用第一級毒品，│
│  │21日晚上│興村山腳路75之│，在彰化縣大村鄉○○村○○路40│，處有期徒刑陸月。扣案│
│  │7時許   │18號2樓       │8 巷85號路旁，因行蹤可疑遭警盤│之海洛因壹包（淨重零點│
│  │        │              │查，甲○○因一時心虛，即將甫施│零公克），沒收銷燬之│
│  │        │              │用部分之剩餘海洛因1 包（淨重0.│。                    │
│  │        │              │03公克）丟棄路旁，經警對其採尿│                      │
│  │        │              │送驗後，呈嗎啡陽性反應        │                      │
└─┴────┴───────┴───────────────┴───────────┘
